【裁判字號】    98,台非,314
【裁判日期】    981030
【裁判案由】    詐欺
【裁判全文】
最高法院刑事判決              九十八年度台非字第三一四號
上  訴  人  最高法院檢察署檢察總長
被      告  甲○○
上列上訴人因被告詐欺案件，對於台灣士林地方法院中華民國九
十八年五月二十七日第一審確定刑事簡易判決（九十七年度士簡
字第一一九九號，聲請簡易處刑案號：台灣士林地方法院檢察署
九十七年度偵字第七八四九號、偵緝字第八一一號），認為違背
法令，提起非常上訴，本院判決如下：
    主  文
上訴駁回。
    理  由
非常上訴理由稱：「『被告因智能障礙無法為完全之陳述，於審
判中未經選任辯護人者，審判長應指定公設辯護人或律師為其辯
護。』『依本法應用辯護人之案件或已經指定辯護人之案件，辯
護人未經到庭辯護而逕行審判者，其判決當然為違背法令。』刑
事訴訟法第三十一條第一項、第三百七十九條第七款分別定有明
文。經查本件被告甲○○為重度智能障（礙）殘疾人士，此有中
華民國身心障礙手冊乙紙可稽，依被告重度智障之病況，根本無
法為完全之陳述，偵查中檢察官未依刑事訴訟法第三十一條第五
項規定指定律師為被告辯護，即行偵結本案，向台灣士林地方法
院聲請簡易判決處刑，該院法官受理後，違背上開刑事訴訟法相
關規定，既未依法告知被告直系血親得選任律師，復未依法就該
強制辯護案件指定公設辯護人或律師為其辯護，即逕行判處被告
幫助詐欺取財罪刑，其判決當然違背法令。案經確定，且不利於
被告，爰依刑事訴訟法第四百四十一條、第四百四十三條提起非
常上訴，以資救濟及糾正」等語。
本院按：非常上訴旨在糾正法律上之錯誤，藉以統一法令之適用
，至於對個案之被告予以具體救濟，僅係其附隨之效果。故非常
上訴審，應受確定判決所認定事實之拘束，僅能就原確定判決所
確認之事實，審核其適用法令有無違誤。查本件依檢察官起訴之
事實，並未記載被告甲○○有重度智能障礙之殘疾情形，原確定
判決亦未認定被告有因重度智能障礙致不能完全陳述之事實。經
查卷內資料，亦無上訴意旨所陳足以證明被告智障之證明文件存
卷，本件非常上訴復未依上訴意旨提出被告之中華民國身心障礙
手冊，則被告受審判時，是否有刑事訴訟法第三十一條第一項規
定因被告智能障礙無法為完全之陳述情事，而應依同條之規定由
審判長指定公設辯護人或律師為其辯護之情形，仍屬不明，此項
事實之前提，並非非常上訴審所得調查。非常上訴意旨執此提起
非常上訴，自難認為有理由，應予駁回。
據上論結，應依刑事訴訟法第四百四十六條，判決如主文。
中    華    民    國  九十八  年    十    月   三十   日
                      最高法院刑事第三庭
                          審判長法官  林  增  福
                                法官  張  清  埤
                                法官  陳  世  雄
                                法官  何  菁  莪
                                法官  段  景  榕
      本件正本證明與原本無異
                                      書  記  官
中    華    民    國  九十八  年   十一   月    五    日
                                                      Ｑ


司法院資訊處製作；財團法人民間司法改革基金會備份。
